【裁判字號】    98,交聲,198
【裁判日期】    980629
【裁判案由】    違反道路交通管理處罰條例
【裁判全文】
臺灣宜蘭地方法院交通事件裁定         98年度交聲字第192號
                                     98年度交聲字第193號
                                     98年度交聲字第194號
                                     98年度交聲字第198號
移送  機關  交通部公路總局臺北區監理所宜蘭監理站
異  議  人
即受處分人  聖北交通股份有限公司
代  表  人  甲○○
上列受處分人因違反道路交通管理處罰條例案件，對於交通部公
路總局臺北區監理所宜蘭監理站中華民國98年4月1日所為之宜監
字第裁43-ZFQ013521號、43-ZCQ018029號、43-ZDQ013540號、43
-ZDP014960號裁決處分，聲明異議，本院裁定如下：
    主  文
異議均駁回。
    理  由
一、原處分意旨略以：異議人即受處分人聖北交通股份有限公司
    （下稱聖北公司）所有之車牌號碼751-JB號營業貨運曳引車
    ，於附表編號1至4所示時間，行經應繳費之公路即附表編號
    1至4所示電子收費（ETC）車道，因申裝電子收費車上機（
    E通機）未扣款成功，經通知車輛所有人即異議人聖北公司
    補繳，迄繳費期限屆滿仍未補繳而未依規定繳費，經警掣單
    舉發。嗣經原處分機關依道路交通管理處罰條例第27條第1
    項及道路交通管理事件統一裁罰基準及處理細則第43條、第
    44條暨統一裁罰基準表之規定，分別裁處新臺幣（下同）3
    千元罰鍰。
二、異議意旨略以：車牌號碼751-JB號營業貨運曳引車雖登記在
    聖北公司名下，但係潘順德所有，靠行於聖北公司，而潘順
    德駕駛該車於民國97年6月13日經過國道收費站未繳費，此
    應歸責於潘順德，況該車已於97年6月30日出賣予連晉通運
    有限公司，並完成過戶登記，為此請准予撤銷原處分等語。
三、按「汽車行駛於應繳費之公路、橋樑、隧道或輪渡，不依規
    定繳費者，處汽車所有人或駕駛人3千元以上6千元以下罰鍰
    ，並追繳欠費。」道路交通管理處罰條例第27條第1項定有
    明文。而該條規定著眼在於我國以往使用公路、橋樑、隧道
    或渡輪之收費均採人工收費方式，故駕駛人行駛於上開地點
    不依規定繳費，乃明知未繳費而強行通過收費處所之行為，
    難諉為疏忽所致；但邇來電子收費設備之採用，部分取代傳
    統人工收費方式，駕駛人於行駛前雖有注意票證餘額是否足
    敷繳費之義務，惟其駕駛過程中難以時刻觀察該票證餘額，
    且通過收費處所發覺餘額不足時，亦難有立即停止駕駛並補
    足餘額之機會，此於高速行駛之公路上尤其明顯，是若駕駛
    人行駛於採用電子收費設備之上開地點不依規定繳費，是否
    仍一致認定其確有不繳費之故意及具有規範違反性，已非無
    疑。據此，本於上開條例第27條第1項汽車行駛於應繳費之
    公路應繳納之通行費及第56條第2項在道路收費停車處所停
    車應繳納之停車費均屬公法上金錢給付義務之特質，於該條
    例第27條第1項在非人工收費之電子設備收費情形，未及比
    照同條例第56條第2項修正為「通知駕駛人補繳…逾期再不
    繳納」前，仍應作相同之解釋，即認在行駛於應繳費並使用
    電子收費設備之上開處所此特殊情形下，該條例第27條第1
    項之「不依規定繳費」應解釋為「經通知補繳後逾期仍未繳
    納」之行為。復按，公路法第24條第2項授權交通部訂立之
    公路通行費徵收管理辦法及交通部臺灣區○道○○○路局電
    子收費申裝及欠費追繳作業注意事項第17點：「用路人應依
    『補繳通行費及作業處理費通知單』所列金額及繳費期限完
    成補繳，逾補繳期限截止日未繳納者，依法舉發。」因此，
    本件關於汽車行駛於應繳納通行費之國道高速公路未依規定
    繳納，應由營運單位即遠通電收股份有限公司（下稱遠通電
    收公司）寄發補繳通行費通知單通知汽車所有人或駕駛人補
    繳通行費，逾期未繳納者，再移送警察單位依道路交通管理
    處罰條例第27條第1項規定依法舉發之。易言之，汽車所有
    人或駕駛人在經通知補繳期限前，是否有「汽車行駛於應繳
    費之公路不依規定繳費」之違規事實，仍屬不確定狀態，應
    於補繳期限屆滿後仍未補繳費用，其違規行為方屬成立（臺
    灣高等法院97年度交抗字第1203號至1212號裁定意旨、臺灣
    高等法院暨所屬法院97年法律座談會刑事類決議意旨參照）
    。
四、經查：
  (一)車牌號碼751-JB號營業貨運曳引車確為異議人所有，且該車
    於附表編號1至4所示時間，行經應繳費之公路即附表編號1
    至4所示電子收費（ETC）車道時，確有未扣款成功之事實，
    未據異議人爭執，並有交通部公路總局臺北區監理所宜蘭監
    理站98年5月18日北監宜一字第0980004136號函附車籍資料
    及過戶申請登記書1份、內政部警政署國道公路警察局舉發
    違反道路交通管理事件通知單4份在卷可參（見98交聲192號
    卷第7頁、第33頁至第35頁、98交聲193號卷第7頁、98交聲
    194號卷第7頁、98交聲198號卷第7頁），應堪認定。
  (二)而前開車輛行經附表編號1至4所示應繳費之公路，未正常扣
    款收費，營運單位遠通電收公司即依據交通部臺灣區○道○
    ○○路局電子收費申裝及欠費追繳作業注意事項第13點之規
    定，依據車籍資料所載異議人之地址即宜蘭縣蘇澳鎮○○路
    25號，寄送「補繳通行費及作業處理費用通知單」4張予異
    議人，該等「補繳通行費及作業處理費用通知單」記載繳費
    期限為97年7月25日，並於97年7月8日由異議人之代表人甲
    ○○收受，嗣異議人於補繳期限屆滿後仍未補繳費用，其「
    汽車行駛於應繳費之公路，不依規定繳費」之違規行為始於
    97年7月26日成立，內政部警政署國道公路警察局乃於97年1
    0月20日，以異議人有附表編號1至4所示違規行為予以逕行
    舉發，該等舉發違反道路交通管理事件通知單並於97年10月
    23日由異議人之代表人甲○○收受，此有遠通電收公司98年
    6月15日總發字第09800590號函附交通部臺灣區○道○○○
    路局委託遠通電收公司補繳通行費及作業處理費通知單、高
    速公路局委託遠通電收公司辦理電子收費業務送達證書各4
    份、內政部警政署國道公路警察局送達證書4份附卷可稽（
    見98交聲192號卷第63頁至第71頁、第51頁至第56頁、第62
    頁至第63頁），堪認遠通電收公司確已依規定製發附表編號
    1至4所示之「補繳通行費及作業處理費通知單」予異議人，
    惟異議人於補繳期限屆滿後仍未補繳費用，內政部警政署國
    道公路警察局遂依上開規定，以異議人於97年7月26日有違
    反道路交通管理處罰條例第27條第1項之違規行為，逕行掣
    單舉發，該通知單並合法送達異議人。
  (三)異議人雖辯稱：本件違規行為應歸責於車牌號碼751-JB號營
    業貨運曳引車之駕駛人潘順德等語。然查：
  1.證人潘順德於98年5月26日本院訊問時證述：「（問：於97
    年6月13日你有無受僱於聖北公司？）有，我是擔任司機。
    （問：於97年6月13日車牌號碼751-JB號營業貨運曳引車是
    否由你駕駛？）是。…（問：《提示公警局交字第ZFQ01352
    1號、ZCQ018029、ZDQ013540、ZDP014960號舉發違反道路交
    通管理事件通知單》當時駕駛車牌號碼751-JB號營業貨運曳
    引車的人是否為你？）當時駕駛人是我沒有錯，當時該車是
    使用ETC繳費，…。（問：異議人的代表人何時跟你說有高
    速公路過路費未繳？）之前的他都有跟我說，但是本件97年
    6月13日過路費未繳，聖北公司的人都沒有告訴我要補繳，
    我是收到傳票有打電話到法院給書記官問什麼案件才知道。
    」等語（見98交聲192號卷第38頁至第39頁）。而異議人於9
    8年5月26日亦供承證人潘順德所述係屬真實（見98交聲192
    號卷第39頁至第40頁）。堪認證人潘順德於97年6月13日係
    受僱於異議人擔任司機職務，異議人於97年7月8日收受上開
    「補繳通行費及作業處理費通知單」後，並未通知證人潘順
    德補繳附表編號1至4所示通行費。
  2.按違反行政法上義務之行為非出於故意或過失者，不予處罰
    。法人、設有代表人或管理人之非法人團體、中央或地方機
    關或其他組織違反行政法上義務者，其代表人、管理人、其
    他有代表權之人或實際行為之職員、受僱人或從業人員之故
    意、過失，推定為該等組織之故意、過失，行政罰法第7條
    定有明文。次按汽車運輸業對所屬車輛、駕駛人及僱用之從
    業人員應負管理責任，汽車運輸業管理規則第19條第1項亦
    有明定。查證人潘順德於97年6月13日既受僱於異議人，則
    異議人對潘順德因故意或過失之交通違規行為，依上開規定
    應負同一責任，因此，異議人就潘順德駕駛車牌號碼751-JB
    營業貨運曳引車，於附表編號1至4所示時間，行經附表編號
    1至4所示電子收費（ETC）車道，因卡片餘額不足，未能扣
    款成功之行為，本應負同一責任，異議人自應督促潘順德於
    補繳期限屆滿前補繳附表編號1至4所示通行費，惟異議人於
    97年7月8日收受上開「補繳通行費及作業處理費通知單」後
    ，竟未通知潘順德補繳附表編號1至4所示通行費，以致於違
    反道路交通管理處罰條例第27條第1項之規定，異議人顯然
    具有可歸責性，故異議人自不得以其非車牌號碼751-JB號營
    業貨運曳引車之駕駛人而主張免責，其仍以前詞置辯，顯不
    足採。
  (四)綜上，異議人既於97年7月8日收受上開補繳通行費及作業處
    理費通知單，仍未於97年7月25日之繳費期限前繳費，則其
    確有已收受補繳通知單，而未於規定期限內補繳費用之違規
    事實。
五、綜上所述，異議人所有之前開車輛，確於附表編號1至4所示
    時間，行經附表編號1至4所示收費站，因卡片餘額不足而未
    扣繳通行費，經通知車輛所有人即異議人補繳，迄繳費期限
    屆滿仍未補繳，而於補繳期限屆滿之次日即97年7月26日有
    「汽車行駛於應繳費之公路，不依規定繳費」之違規事實，
    經警掣單舉發，嗣經原處分機關依道路交通管理處罰條例第
    27條第1項及道路交通管理事件統一裁罰基準及處理細則第4
    3條、第44條暨統一裁罰基準表之規定，各裁處罰鍰3千元，
    核無違誤。是以，本件異議人就附表編號1至4所示違規行為
    之異議均無理由，應予駁回。
六、據上論斷，應依道路交通管理處罰條例第87條第2項、道路
    交通案件處理辦法第19條，裁定如主文。
中    華    民    國    98    年    6     月    29    日
                  交通法庭法  官  蘇錦秀
以上正本證明與原本無異。
如不服本裁定，應於裁定送達後5日內，向本院提出抗告狀。（
應附繕本）
                          書記官  劉晨輝
中    華    民    國    98    年    6     月    30    日
附表：
┌──┬───────┬──────┬─────┬───────┬──────┬─────┬─────┐
│編號│  裁決書號碼  │ 通行時間   │ 通行地點 │  違規事實    │ 違規法條   │裁決內容  │本院受理  │
│    │              │ （民國）   │          │              │            │（新臺幣）│案號      │
├──┼───────┼──────┼─────┼───────┼──────┼─────┼─────┤
│ 1  │43-ZDQ013540  │97年6月13日 │新營收費站│汽車行駛於應繳│道路交通管理│罰鍰3千元 │98年度交聲│
│    │              │10時16分    │北第2車道 │費之公路，不依│處罰條例第27│。        │字第194號 │
│    │              │            │。        │規定繳費。    │條第1項。   │          │          │
├──┼───────┼──────┼─────┼───────┼──────┼─────┼─────┤
│ 2  │43-ZDP014960  │97年6月13日 │斗南收費站│汽車行駛於應繳│道路交通管理│罰鍰3千元 │98年度交聲│
│    │              │10時39分    │北第2車道 │費之公路，不依│處罰條例第27│。        │字第198號 │
│    │              │            │          │規定繳費。    │條第1項。   │          │          │
├──┼───────┼──────┼─────┼───────┼──────┼─────┼─────┤
│ 3  │43-ZCQ018029  │97年6月13日 │后里收費站│汽車行駛於應繳│道路交通管理│罰鍰3千元 │98年度交聲│
│    │              │11時36分    │北第2車道 │費之公路，不依│處罰條例第27│。        │字第193號 │
│    │              │            │。        │規定繳費。    │條第1項。   │          │          │
├──┼───────┼──────┼─────┼───────┼──────┼─────┼─────┤
│ 4  │43-ZFQ013521  │97年6月13日 │龍潭收費站│汽車行駛於應繳│道路交通管理│罰鍰3千元 │98年度交聲│
│    │              │12時38分    │北第2車道 │費之公路，不依│處罰條例第27│。        │字第192號 │
│    │              │            │。        │規定繳費。    │條第1項。   │          │          │
└──┴───────┴──────┴─────┴───────┴──────┴─────┴─────┘


司法院資訊處製作；財團法人民間司法改革基金會備份。
